【裁判字號】    97,交聲,446
【裁判日期】    971216
【裁判案由】    聲明異議
【裁判全文】
臺灣屏東地方法院交通事件裁定         97年度交聲字第446號
原處分機關  交通部公路總局高雄區監理所屏東監理站
異  議  人
即受處分人  甲○○
上列受處分人因違反道路交通管理處罰條例案件，對於交通部公
路總局高雄區監理所屏東監理站民國97年10月30日所為之處分（
原處分：屏監違字第裁82-V00000000號）聲明異議，本院裁定如
下：
    主  文
原處分罰鍰超過新臺幣壹萬伍仟元部分撤銷。
前項撤銷部分不罰。
其餘異議駁回。
    理  由
一、異議意旨略以：異議人即受處分人甲○○前因公共危險案件
    ，經台灣屏東地方法院檢察署檢察官以95年度偵字第7332號
    為緩起訴處分1 年，並經台灣高等法院高雄分院檢察署以96
    年度上職議字第334 號駁回再議確定在案。其後異議人已於
    民國96年3 月21日繳納新台幣（下同）3 萬元與財團法人犯
    罪被害人保護協會屏東分會，並接受2 小時之法治教育課程
    。詎原處分機關仍裁處異議人4 萬5,000 元之罰鍰，違反一
    事不二罰原則等語。
二、按汽車駕駛人，駕駛汽車經測試檢定酒精濃度超過規定標準
    者，處1 萬5,000 元以上6 萬元以下罰鍰，並當場移置保管
    該汽車及吊扣其駕駛執照1 年；又汽車駕駛人，有第35 條
    第1 項規定之情形，應接受道路交通安全講習。道路交通管
    理處罰條例第35條第1 項第1 款、第24條第1 項第2 款固有
    明文。惟按一行為同時觸犯刑事法律及違反行政法上義務規
    定者，依刑事法律處罰之。但其行為應處以其他種類行政罰
    或得沒入之物而未經法院宣告沒收者，亦得裁處之。前項行
    為如經不起訴處分或為無罪、免訴、不受理、不付審理之裁
    判確定者，得依違反行政法上義務規定裁處之，行政罰法第
    26條亦明文規定，明揭同一行為不受行政及刑事之雙重處罰
    即「一事不二罰」之原則。前揭道路交通管理處罰條例第35
    條第1 項第1 款規定之處罰內容，係針對行為人違反行政法
    上義務規定之行政罰，且該條例關於一行為同時觸犯刑事法
    律及違反行政法上義務規定者，並無特別規定，倘汽車駕駛
    人單一酒後駕駛汽車行為，經測試酒精濃度超過規定標準，
    而同時涉有刑法第185 條之3 公共危險罪嫌時，道路交通管
    理處罰機關除有行政罰法第26條第1 項但書得處以其他種類
    行政罰者之情形，而得裁處其他種類行政罰外，關於罰鍰部
    分，應依行政罰法第26條及道路交通管理處罰條例第10 條
    規定移送地方法院檢察署處理。且該酒後駕駛汽車之行為，
    除移送後有行政罰法第26條第2 項所定經「不起訴處分」或
    為「無罪」、「免訴」、「不受理」、「不付審理」之裁判
    確定等情形，得再依違反行政法上義務規定裁處之外，不得
    逕依道路交通管理處罰條例第35條第1 項第1 款規定裁處行
    為人罰鍰，以符行政罰法第26條一事不二罰之規定。次按觸
    犯刑事法律之犯罪行為，如檢察官認該行為所涉為死刑、無
    期徒刑或最輕本刑3 年以上有期徒刑以外之罪，於參酌刑法
    第57條所列事項及公共利益之維護，認以緩起訴為適當者，
    得定1 年以上3 年以下之緩起訴期間為緩起訴處分，並同時
    命被告為一定之金錢給付，因該金錢給付係附隨於緩起訴處
    分之負擔，性質上雖非刑罰，惟就被告而言，不無被強制剝
    奪財產權之性質，仍屬其為犯罪所付出之代價，其於刑事訴
    訟程序中由檢察官命被告支付一定金額，乃剝奪其財產權之
    處罰，雖無須經法院判決，而與刑法中罰金刑有異，然與罰
    金均處向特定之對象繳納具有處罰性質之金錢，應認與罰金
    為相類似之處罰。是受行政罰之行為，如經緩起訴處分，除
    有符合行政罰法第26條第1 項但書之情形外，亦應不得依違
    反行政法上之義務規定裁處之。
三、經查，異議人於95年10月6 日上午10時，在屏東縣萬巒鄉新
    厝村之友人檳榔攤處飲酒，已達不能安全駕駛動力交通工具
    之程度，仍騎乘車牌號碼PIU-371 號重型機車，嗣於同日中
    午12時許，行經屏東縣來義鄉○○村○○路203 號前，適異
    議人因閃避不及發生車禍，經警據報前往處理，測得其呼氣
    酒精濃度為每公升1.16毫克，經屏東縣政府警察局交通隊以
    犯刑法第185 條之3 服用酒類致不能安全駕駛動力交通工具
    而駕駛罪嫌為由，而移送台灣屏東地方法院檢察署檢察官，
    嗣經檢察官於95年12月26日，以95年度偵字第7332號為緩起
    訴處分，緩起訴期間為1 年，並命向指定之公益團體、地方
    自治團體支付3 萬元，且接受法治教育課程2 小時後，經原
    處分機關裁處罰鍰4 萬5,000 元及吊扣駕駛執照12個月，並
    應參加道安講習等事實，均為異議人所不爭執，且有交通部
    公路總局高雄區監理所屏東監理站屏監違字第裁82-V000000
    00號違反道路交通管理事件裁決書，臺灣屏東地方法院檢察
    署檢察官95年度偵字第7332號緩起訴處分書、台灣高等法院
    高雄分院檢察署以96年度上職議字第334 號駁回再議處分書
    等資料附卷可證。是異議人酒後騎乘機車之行為，同時觸犯
    刑事法律及違反行政法上義務，經檢察官依刑事法律為緩起
    訴處分，異議人並依據該緩起訴處分向財團法人犯罪被害人
    保護協會屏東分院繳納捐款3 萬元，該捐款之性質與罰金相
    類似，即無由再依違反行政法上義務之規定處罰之，而有違
    反一事不二罰之原則。惟依道路交通管理處罰條例第35 條
    第8 項規定；「... 前項（指有酒精濃度超過規定標準而駕
    駛車輛等情形）汽車駕駛人，經裁判確定處以罰金低於本條
    例第92條第3 項所訂最低罰鍰基準規定者，應依本條例裁決
    繳納不足最低罰鍰之部分」，依其性質道路交通管理處罰條
    例第35條第8 項應為行政罰法第26條第1 項之特別規定，是
    依違反道路交通管理事件統一裁罰基準表之規定，機器腳踏
    車駕駛人違反處罰條例第35條第1 項第1 款之規定，其呼氣
    所含酒精濃度超過每公升0.55毫克以上者，應裁處之最低罰
    鍰為4 萬5,000 元，本件異議人既已支付3 萬元之緩起訴處
    分金，則依上開規定，異議人須補繳該等不足部分之罰鍰即
    1 萬5,000 元，始為適法（台灣高等法院暨所屬法院97然法
    律座談會決議參照）。從而，原處分機關裁處異議人罰緩逾
    1 萬5,000 元部分，異議為有理由，應由本院予以撤銷，並
    自為裁定如主文第2 項所示。至原處分機關裁處罰緩1 萬
    5,000 元部分，核屬有據，異議為無理由，應予以駁回。依
    道路交通案件處理辦法第19條、第20條前段，裁定如主文。
中    華    民    國    97    年    12    月    16    日
                  交通法庭      法  官  戴韻玲
以上正本證明與原本無異。
如不服本裁定應於收受送達後5 日內向本院提出抗告書狀敘述抗
告之理由抗告於台灣高等法院高雄分院。
中    華    民    國    97    年    12    月    16    日
                                書記官  呂坤宗


司法院資訊處製作；財團法人民間司法改革基金會備份。
